臺灣臺中地方法院刑事判決　　　　　　　　　　　　九十一年度訴字第二六一六號
　　公　訴　人　臺灣臺中地方法院檢察署檢察官
　　被　　　告　甲○○
右列被告因違反毒品危害防制條例案件，經檢察官提起公訴（九十一年度毒偵字第二
五四八號），本院判決如左：
    主  文
甲○○施用第一級毒品，累犯，處有期徒刑柒月。
小夾鏈塑膠分裝袋壹包沒收。
    事  實
一、甲○○（原名廖本祥）於民國八十九年間因違反毒品危害防制條例案件（施用第
    二級毒品安非他命），經本院判處有期徒刑六月，於九十一年四月二十七日（起
    訴書誤為二十八日）執行完畢。其於八十七年七月間，因施用第二級毒品安非他
    命案件，經本院以八十八年度毒聲字第四０三四號裁定送觀察、勒戒後，認無繼
    續施用毒品之傾向，由臺灣台中地方法院檢察署檢察官於八十八年七月十九日以
    八十八年度偵字第一六二二三號處分不起訴。又於八十八年十月間復因施用安非
    他命案件經警查獲，經本院以八十八年度毒聲字第五八九六號裁定送觀察、勒戒
    後，認有繼續施用毒品傾向，經臺灣台中地方法院檢察署檢察官於八十八年十月
    二十二日以八十八年度毒偵字第一二七五號聲請簡易判決處刑，本院除裁定甲○
    ○應送強制戒治外，並於八十八年十二月三十日以八十八年度中簡字第二五０五
    號判決有期徒刑五月，並於八十九年四月一日確定，嗣甲○○因戒治評定合格經
    本院裁定停止戒治交付保護管束。詎惟甲○○仍不知悔改，又於九十一年八月十
    三日，在其台中市○區○○路四一二巷七十二號住處，施用第一級毒品海洛因一
    次。嗣於九十一年八月二十三日晚上十一時許，經警在台中市○區○○路與東英
    七街口查獲（另涉販賣毒品部分業經另案起訴），並扣甲○○所有供自己施用海
    洛因用之小夾鏈塑膠分裝袋一包。
二、案經台中市警察局移送臺灣臺中地方法院檢察署檢察官偵查起訴。
    理  由
一、右揭犯罪事實，業據被告甲○○於警訊以至偵審時均坦白承認，且所供一致，並
    有被告所有供自己施用海洛因用之小夾鏈塑膠分裝袋一包扣案足資佐證。又按海
    洛英係嗎啡經化學合成之半人工合成品（嗎啡分子除去其羥基中氫，以乙醯基代
    之，即成海洛因）。藥（毒）性倍於嗎啡，其經吸食或施打進入人體，藉人體解
    毒系統之代謝作用而分解成藥（毒）性較低之嗎啡，故於吸食或施打海洛英之煙
    毒嫌犯尿液中，可檢出嗎啡煙毒反應，此可參閱憲兵司令部八十年五月七日（八
    十）鑑驗字第一七四六號函；次按一般吸食或施打煙毒品，八小時內約有百分之
    八十之量於尿中排出，二十四小時後剩餘量之百分之九十再排出，七十二小時後
    仍有微量排出，而因人體代謝差異（即成癮者），其代謝時間慢，故於一百二十
    四小時內，利用較具公信力之儀器（如氣相層析質譜儀）仍「可能」被檢測出，
    亦經憲兵司令部上開函敘甚明，因之，由於煙毒反應之檢出與投與量之多寡、個
    人體質之不同、採尿時間及檢驗儀器之精密度等諸多因素有關，因此僅憑尿中有
    嗎啡反應，並無法確實推算施用時間距採集時間之長短，惟依上述資料判斷，通
    常最長不會超過七十二小時。經查，被告於警訊及偵審時自白其施用海洛因之時
    間，係在九十一年八月十三日，其距離九十一年八月二十四日凌晨被警查獲並採
    尿之時，最少已有十日以上，則被告為警查獲後所採取之尿液未能檢出施用毒品
    海洛因之反應，是屬必然，並無礙於被告於偵查時之自白之可信性，亦不影響本
    件事實之認定。次查，被告於八十七年七月間因施用第二級毒品安非他命案件，
    經本院以八十八年度毒聲字第四０三四號裁定送觀察、勒戒後，認無繼續施用毒
    品之傾向，由臺灣台中地方法院檢察署檢察官於八十八年七月十九日以八十八年
    度偵字第一六二二三號為不起訴處分確定在案。被告又於八十八年十月間復因施
    用安非他命案件經警查獲，經本院以八十八年度毒聲字第五八九六號裁定送觀察
    、勒戒後，認有繼續施用毒品傾向，經臺灣台中地方法院檢察署檢察官於八十八
    年十月二十二日以八十八年度毒偵字第一二七五號聲請簡易判決處刑，本院除裁
    定甲○○應送強制戒治外，並於八十八年十二月三十日以八十八年度中簡字第二
    五０五號判決有期徒刑五月，並於八十九年四月一日確定，嗣甲○○因戒治評定
    合格經本院裁定停止戒治交付保護管束等情，亦有臺灣高等法院被告全國前案紀
    錄表、臺灣臺中地方法院檢察署刑案資料查註紀錄表、臺灣臺中地方法院法務部
    在監在押資料表在卷可按。綜上所述，本件事證已臻明確，被告所為本案犯行，
    堪以認定。
二、查被告甲○○經依同條例第二十條第二項由檢察官為不起訴處分確定後，嗣又因
    施用毒品案件，經本院裁定送觀察、勒戒後，認有繼續施用毒品之傾向，再由本
    院裁定令入戒治處所施以強制戒治，且該施用毒品案件，經本院台中簡易庭判處
    應執行有期徒刑五月確定後，三犯同條例第十條之罪，亦已如前述。是被告施用
    海洛因之行為，核係犯毒品危害防制條例第十條第一項之施用第一級毒品罪。被
    告為施用毒品海洛因而持有海洛因之低度行為，為其施用之高度行為所吸收，不
    另論罪。次查，被告於八十九年間因違反毒品危害防制條例案件，經本院判處有
    期徒刑六月，於九十一年四月二十七日執行完畢之事實，有臺灣高等法院被告全
    國前案紀錄表及臺灣臺中地方法院檢察署刑案資料查註紀錄表各一份附卷可按，
    其受有期徒刑之執行完畢後，五年以內再犯有期徒刑以上本案之罪，為累犯，應
    依法加重其刑。爰審酌被告一再施用毒品不輟，無視於毒品對於自身健康之戕害
    及國家對於杜絕毒品犯罪之禁令，惡性非輕，然本之施用毒品者均有相當程度之
    成癮性及心理依賴性，其犯罪心態與一般刑事犯罪之本質並不相同，容應以「病
    人」之角度為考量，並側重適當之醫學治療及心理矯治為宜。且被告經施以長時
    間之強制戒治，固屬保安處分之一種，然既與其所應受之刑罰，同係限制人身自
    由，揆諸比例原則，量刑不宜過重及被告犯後坦承犯行等一切情狀，量處如主文
    所示之刑，以示懲儆。
三、扣案之小夾鏈塑膠分裝袋一包，為被告所有，供其施用海洛因所用等情，既經被
    告於本院審理時供明在卷，自應依刑法第三十八條第一項第二款之規定沒收之。
    至於九十一年八月二十三日被告為警查獲時扣得之海洛因二包（毛重０．六公克
    ），應係被告另涉犯販賣毒品案件（九十一年訴字二四七八號案件）之毒品，已
    在該案宣告沒收，與本件無涉，併此敘明。
據上論斷，應依刑事訴訟法第二百九十九條第一項前段，毒品危害防制條例第十條第
一項、第二十條第三項，刑法第十一條前段、第四十七條、第三十八條第一項第二款
，判決如主文。
本案經檢察官陳幸敏到庭執行職務。
中      華      民      國    九十一    年     十一     月    二十九   日
                              臺灣臺中地方法院刑事第七庭
                                      法  官  曾  佩  琦
右正本證明與原本無異。
如不服本判決，應於送達後十日內向本院提出上訴狀 （須附繕本） ，上訴於台灣高
等法院台中分院。
                                     書記官
中      華      民      國    九十一    年     十一     月    二十九   日
附錄本案論罪科刑法條全文：
毒品危害防制條例第十條第一項：
施用第一級毒品者，處六月以上五年以下有期徒刑。
